臺灣板橋地方法院交通事件裁定　　　　100年度交聲字第158號
原處分機關　交通部公路總局臺北區監理所板橋監理站
異　議　人
即受處分人　李明哲
上列異議人即受處分人因違反道路交通管理處罰條例案件，對於
交通部公路總局臺北區監理所板橋監理站民國99年12月17日所為
之處分（板監裁字第裁41-CO0000000號），聲明異議，本院裁定
如下：
    主  文
異議駁回。
    理  由
一、按汽車駕駛人，駕駛汽車經測試檢定酒精濃度超過規定標準
    者，處新臺幣一萬五千元以上六萬元以下罰鍰，並當場移置
    保管該汽車及吊扣其駕駛執照一年，道路交通管理處罰條例
    第35條第1 項第1 款定有明文。又依道路交通管理處罰條例
    第92條第1 項所授權訂定之道路交通安全規則第114 條第2
    款之規定：「汽車駕駛人飲用酒類或其他類似物後其吐氣所
    含酒精濃度超過每公升0.25毫克或血液中酒精濃度超過百分
    之0.05以上者，不得駕車」，故駕駛汽車經測試檢定超過上
    開酒精濃度者，即屬超過酒精濃度規定標準，依首揭法律規
    定，當應予以處罰。而所謂「汽車」，係指在道路上不依軌
    道或電力架線而以原動機行駛之車輛（包括機器腳踏車），
    道路交通安全規則第2 條第1 項第1 款亦有明文規定。故騎
    乘機車若有上開之違規行為，亦有前揭處罰規定之適用。
二、原處分機關認異議人即受處分人李明哲於民國98年10月10日
    凌晨零時32分許，在臺北縣板橋市（現改制為新北市板橋區
    ○○○路1 號前，酒後騎乘車牌號碼MH6-368 號（普通）重
    型機車，為警攔檢測試其呼氣酒氣濃度高達每公升0.71毫克
    ，涉有道路交通管理處罰條例第35條第1 項第1 款之違規，
    嗣經警攔停製單舉發後，爰依上開法律規定，於99年12月17
    日以板監裁字第裁41-CO000 0000 號裁處異議人罰鍰新台幣
    （下同）2 萬5 千元在案（另吊扣駕駛執照12個月及施以道
    路交通安全講習部分，前經原處分機關於99年4 月29日以板
    監裁字第裁41-CO0000000號裁決書裁處確定，該裁決處分非
    本件聲明異議之客體，附此敘明），此有臺北縣政府（現改
    制為新北市政府）警察局舉發違反道路交通管理事件通知單
    影本及原處分機關違反道路交通管理事件裁決書影本各1 份
    附卷可按。
三、聲明異議意旨略以：異議人前揭交通違規，業經檢察官緩起
    訴，並命繳交緩起訴處分金2 萬元在案，嗣再經本院以99年
    度交聲字第1298號交通事件裁定認定上開酒後騎乘機車行為
    同時違反道路交通管理處罰條例第35條第1 項第1 款規定及
    觸犯刑法第185 條之3 之公共危險罪，係一行為同時觸犯刑
    事法律及行政法上義務之規定，而原處分機關於99年4 月29
    日所為罰鍰4 萬5 千元部分之處分，將使異議人同時遭受行
    政處罰（罰鍰）及刑事訴追之危險，因此將上開罰鍰4 萬5
    千元部分處分撤銷，惟原處分機關於上開緩起訴處分期間屆
    滿後，再對異議人裁處罰鍰2 萬5 千元，顯與行政罰法第26
    條所規定一事不兩罰之立法意旨相違，故異議人應免受2 萬
    5 千元之裁罰，爰聲明異議，請求撤銷上開裁決云云。
四、經查：
  (一)異議人於前揭時、地騎乘前揭機車，經警測得其呼氣酒精濃
    度達每公升0.71毫克之事實，除經警方製單舉發在案外，亦
    為異議人所不爭執，首堪認屬為真。故異議人確有騎乘機車
    經測試檢定酒精濃度超過規定標準之交通違規行為甚明。
  (二)按道路交通管理處罰條例第35條第8 項規定：「前項汽車駕
    駛人，經裁判確定處以罰金低於本條例第92條第3 項所定最
    低罰鍰基準規定者，應依本條例裁決繳納不足最低罰鍰之部
    分」之規定，核屬行政罰法第26條之特別規定。而酒後駕車
    經檢察官為緩起訴處分，並命被告向公益團體、國庫捐款或
    提供義務勞務者，被告係履行檢察官為緩起訴處分命令，此
    等命令名義上雖非刑罰，但仍是一種特殊的處遇措施，造成
    被告之財產減少或義務增加，性質上亦屬干預人民自由之處
    分，與刑事制裁無異，實質上為刑事處罰。故檢察官為緩起
    訴處分並命向公益團體或國庫捐款者，其捐款解釋上亦屬道
    路交通管理處罰條例第35條第8 項所規定之罰金，監理機關
    雖不得再為行政裁罰，惟若行為人依緩起訴處分所支付之捐
    款金額，未達道路交通管理處罰條例第92條第3 項所訂最低
    罰鍰基準規定者，依該條例第35條第8 項之規定，即須補繳
    不足最低罰鍰之部分，始為適法。則於緩起訴猶豫期間屆滿
    後，對上述不足額處分，處分機關仍有裁處罰鍰之空間，惟
    此須俟緩起訴猶豫期間屆滿後始得為之（參見臺灣高等法院
    暨所屬法院97年11月12日97年法律座談會刑事類提案第39號
    研討意見）。
  (三)準此，異議人於本件除該當道路交通管理處罰條例第35條第
    1 項第1 款之交通違規外，亦同時涉有刑法第185 條之3 之
    醉態駕駛罪嫌，係一行為同時觸犯刑事法律及違反行政法上
    義務規定，依行政罰法第26條第1 項前段規定，應依刑事法
    律處罰之。而異議人酒後騎乘機車涉犯刑法第185 條之3 醉
    態駕駛罪部分，業經臺灣板橋地方法院檢察官於98年10月20
    日以98年度速偵字第6030號為緩起訴處分，並於98年11月6
    日確定，其緩起訴期間為1年 ，異議人並應於緩起訴處分確
    定後，收受緩起訴處分命令通知書後2 個月內，向國庫支付
    2 萬元，此有臺灣高等法院被告前案紀錄表及緩起訴處分書
    影本各1 份在卷可稽。揆諸上開法律規定，異議人所為之本
    件酒駕行為既同時涉犯刑事法律及違反行政法上義務規定，
    固應優先依刑事法律處罰，而查異議人因前揭緩起訴處分，
    已依檢察官命令向國庫捐款2 萬元，異議人亦已履行在案，
    此同有前揭前案資料可按。惟揆諸前述說明，異議人依檢察
    官緩起訴處分之命令，向國庫繳交2 萬元，其性質與刑事制
    裁無異，實質上應屬刑事處罰，依法仍有道路交通管理處罰
    條例第35條第8 項之適用，亦即原處分機關仍得就不足最低
    罰鍰之部分予以裁處。按交通部會同內政部依道路交通管理
    處罰條例第92條第3 項授權所訂定之「違反道路交通管理事
    件統一裁罰基準表」對違反該條例第35條第1 項第1 款（呼
    氣酒精濃度超過每公升0.55毫克以上）之罰鍰基準，其最低
    罰鍰為4 萬5 千元，異議人雖已依緩起訴處分之命令向國庫
    繳納2 萬元，原處分機關仍得裁處該金額不足最低罰鍰之部
    分，亦即裁處異議人罰鍰2 萬5 千元（即4 萬5 千元減2 萬
    元）。是以原處分機關裁處異議人罰鍰2 萬5 千元，自屬有
    據。異議人執此聲明異議，尚有誤會，洵無理由，本院應裁
    定駁回。
六、結論：依道路交通管理處罰條例第87條第2 項、道路交通事
    件處理辦法第18條，裁定如主文。
中    華    民    國   100    年    1     月    21    日
                      交通法庭  法  官  陳信旗
以上正本證明與原本無異。
如不服本裁定，應於送達後5 日內向本院提出抗告狀。
                                書記官  陳金鳳
中    華    民    國   100    年    1     月    21    日